【裁判字號】    95,交聲,818
【裁判日期】    951225
【裁判案由】    聲明異議
【裁判全文】
臺灣高雄地方法院交通事件裁定         95年度交聲字第818號
原處分機關  高雄市政府
異  議  人
即受處分人  甲○○
上列受處分人因違反道路交通管理處罰條例案件，對於高雄市政
府95年10月23日所為之處分（原處分案號：高市府交裁字第裁32
-NO0000000號），聲明異議，本院裁定如下：
    主  文
異議駁回。
    理  由
一、聲明異議意旨略以：受處分人即異議人甲○○固有於民國95
    年9 月20日18時15分許，駕駛車牌號碼CL7-906 號重型機車
    ，沿高雄縣鳳山市○○路○段西往東方向行駛，行經光復路
    與澄清路交叉路口時，因未依交通號誌關於機車應兩段式左
    轉之指示而逕行左轉澄清路，而有騎乘機車未依標誌規定兩
    段式左轉之違規情事。然舉發單上所填載之違規事實，除機
    車未依規定兩段式左轉外，更認定異議人有不服員警取締，
    而不聽制止及拒絕停車接受稽查逃逸乙節，惟事發當時，因
    車潮擁擠，且因距其上課時間已近，異議人為免上課遲到，
    故行車之際僅注意到前方車況，再因戴上安全帽，故並未發
    覺取締之員警，有作出要求停車受檢之舉動，其並無舉發通
    知單上所述閃避之事實及加速逃逸之故意，原處分機關不察
    ，而遽予裁處，異議人除對違規左轉遭裁處罰鍰新臺幣（下
    同）600 元部分不爭執外，原處分機關另對其裁處罰鍰3,00
    0 元，自有違誤，異議人不服該裁處，乃依法提起異議云云
    。
二、原處分意旨略以：異議人於95年9 月20日18時15分許，駕駛
    車牌號碼CL7-906 號重型機車，在行經高雄縣鳳山市○○路
    與澄清路交叉路口時，未依規定兩段式左轉而違規直接左轉
    ，又經警攔停，竟拒絕停車，加速駛離現場，為高雄縣政府
    警察局交通警察隊警員逕行開單舉發，由原處分機關依道路
    交通道路交通管理處罰條例第48條第2 款、第60條第1 項等
    規定，各裁處異議人罰鍰600 元、3,000 元等語。
三、按汽車（含機車）駕駛人轉彎時，不依標誌、標線、號誌之
    指示，處600 元以上1,800 元以下罰鍰；又汽車（含機車）
    駕駛人駕駛汽車有違反本條例之行為，經交通勤務警察或依
    法令執行交通稽查任務人員制止時，不聽制止或拒絕停車接
    受稽查而逃逸者，除按各該條規定處罰外，處3,000 元以上
    6,000 元以下罰鍰，道路交通管理處罰條例第48條第1 項第
    2 款、第60條第1 項分別定有明文。
四、 經查：
  (一)本件異議人於95年9 月20日18時15分許，駕駛車牌號碼CL7
    -906號重型機車，沿高雄縣鳳山市○○路○段西往東方向行
    駛，行經光復路與澄清路交叉路口時，因未依交通號誌關於
    機車應兩段式左轉之指示而逕行左轉澄清路，而有騎乘機車
    未依規定兩段式左轉之違規情事，為異議人所不爭執，且據
    證人即本件執行取締之警員洪允章於本院調查時證述明確（
    見本院卷第15頁），並現場照片1 份在卷可稽（見本院卷第
    19頁），上開事實堪以認定。
  (二)證人洪允章於本院調查時到庭具結後證稱：「（問：本件異
    議人違規之情形？）機車要依規定兩段式左轉，異議人違規
    ，我當時鳴笛，而且以指揮棒攔他，他有閃避。」、「（問
    ：你如何判斷異議人有不服取締拒絕停車接受稽查的情形？
    ）我有拿指揮棒在他胸前攔他，當時有吹哨子，他向右閃避
    ，之後加速向北前行。」、「（問：你要攔停異議人時，是
    否由你原來所站立的位置A ，移動到你所繪製B 位置？）A
    跟B 是同一個位置，我一直都站在澄清路與光復路口安全島
    的斑馬線前指揮交通。」、「（問：你以指揮棒在異議人胸
    前攔他，該指揮棒距離異議人多遠？）我以指揮棒向前攔他
    ，因為異議人行駛的狀態，在異議人很接近我的狀況，異議
    人有右閃，我指揮棒有收回來。」、「（問：你何時吹哨子
    ？）我看他一轉過來我就馬上鳴笛。」、「（問：異議人是
    否知悉你有對他執行取締的行為？）知道，如果沒有看到他
    怎麼會閃。」、「（問：異議人閃躲你後有無加速前進？）
    有。」等語明確（見本院卷第15頁），並有其庭呈之現場照
    片，及當庭所劃，舉發當時以指揮棒攔異議人及異議人閃避
    的行駛路徑圖各1 紙在卷可憑（見本院卷第19頁至第20頁）
    。參以前開現場照片及行駛路徑圖所示，本件違規地點高雄
    縣鳳山市○○路與澄清路交叉路口，路面並不寬闊，而警員
    站立於澄清路安全島前執行違規取締，異議人自光復路左轉
    澄清路，係於警員洪允章面前違規左轉，且警員洪允章吹哨
    子並以指揮棒對異議人執行取締，則警員洪允章應無誤認之
    可能，故審酌本件證人洪允章上開所證述關於取締當時所站
    立之位置、異議人違規之行經路線及以指揮棒攔查並吹哨子
    等取締措施等節，證人證稱當時異議人應知悉其在攔停乙節
    ，應屬可信。
  (三)異議人雖辯稱：我認為我沒有向右閃，我是因為趕時間，我
    本來就騎很快，沒有加速逃逸情形云云。惟查，異議人在交
    通違規陳述單及查詢單上係陳述：證人洪允章並沒有表示要
    我停車，而且那時車輛眾多，我根本沒有要逃逸的意思等語
    ，顯見事發當時，異議人已明顯可看見證人正執行取締勤務
    ，況其當時亦知悉自身之駕駛行為已屬違規行駛，故於證人
    洪允章在近距離作鳴笛及攔停動作時，異議人應已知悉執勤
    警員係因其違規行為而欲加以攔停之意圖，進而排除因異議
    人未能得知遭警員攔停，或誤認攔停之對象為其他違規車輛
    致未停車之可能。
  (四)綜上，異議人上開辯詞，純屬避重就輕之詞，委無可採。是
    以，異議人於前揭時、地，騎乘前開重型機車，於行經設有
    交通號誌管制之交叉路口，而逕行左轉後，復拒絕停車接受
    稽查而逃逸之事實，應可認定。
五、綜上所述，異議人確有駕駛機車違規左轉，復拒絕停車接受
    交通勤務警察之稽查而逃逸之行為，從而，揆諸前開規定，
    原處分機關依道路交通管理處罰條例第48條第1 項第2 款、
    第60條第1 項規定，裁處異議人3,600 元，核無違誤。聲明
    異議為無理由，應予駁回。
據上論斷，應依道路交通案件處理辦法第19條，裁定如主文。
中    華    民    國    95    年    12    月    25    日
                  交通法庭  法  官  洪能超
以上正本證明與原本無異。
如不服本裁定，應於送達後5日內，向本院提出抗告狀。
中    華    民    國    95    年    12    月    25    日
                            書記官  曾小玲


司法院資訊處製作；財團法人民間司法改革基金會備份。
